【裁判字號】    98,再,73
【裁判日期】    981218
【裁判案由】    地價稅
【裁判全文】
臺北高等行政法院判決
                                        98年度再字第73號
再 審原 告  甲○○
再 審被 告  臺北市稅捐稽徵處
代  表  人  乙○○（處長）住同.
上列當事人間地價稅事件，再審原告對本院中華民國97年12月31
日96年度訴字第1864號判決及最高行政法院98年5月14日98年度
裁字第1196號裁定提起再審之訴。本院判決如下：
    主  文
再審之訴駁回。
再審訴訟費用由再審原告負擔。
    事實及理由
一、事實概要：緣再審原告所有坐落臺北市○○區○○段2小段
    159地號土地，面積655平方公尺，分別於87年3月6日分割67
    平方公尺編為159-1地號土地，復於90年5月30日，分割82及
    75平方公尺編為159-2及159-3地號土地，其餘431平方公尺
    ，仍為159地號土地（以下併稱系爭土地）。系爭土地原經
    再審被告所屬大安分處（以下簡稱大安分處）於87年5月11
    日核定其中218.33平方公尺部分按自用住宅用地稅率，其餘
    按一般用地稅率課徵地價稅。嗣再審原告於95年2月23日向
    再審被告所屬萬華分處，申請就其所有坐落臺北市○○區○
    ○段2小段547地號土地按自用住宅用地稅率課徵地價稅，大
    安分處經獲通報並查得系爭土地地上建物等房屋非再審原告
    本人或其配偶、直系親屬所有，認其不符自用住宅用地規定
    ，乃於95年6月23日以北市稽大安甲字第09590308300號函（
    以下簡稱原處分）補徵再審原告系爭土地218.33平方公尺部
    分，90年至94年按自用住宅用地稅率與一般用地稅率之差額
    地價稅，合計新臺幣（下同）1,822,511元。再審原告不服
    ，申請復查結果，對於差額地價稅部分仍不服，提起訴願，
    亦遭決定駁回，再審原告猶不服，遂向本院提起行政訴訟，
    嗣本院於97年12月31日以96年度訴字第1864號判決駁回再審
    原告之訴。再審原告猶未甘服，提起上訴，經最高行政法院
    於98年5月14日以98年度裁字第1196號裁定駁回再審原告之
    上訴而告確定在案。茲再審原告以當事人發見未經斟酌之重
    要證物及原判決就足以影響於判決之重要證物漏未斟酌等為
    由，向本院提起再審之訴。
二、本件再審原告主張：
  (一)按行政訴訟法第273條第1項第13款及第14款規定：「有左列
    各款情形之一者，得以再審之訴對於確定終局判決聲明不服
    。但當事人已依上訴主張其事由或知其事由而不為主張者，
    不在此限：十三、當事人發見未經斟酌之證物或得使用該證
    物者。但以如經斟酌可受較有利益之裁判者為限。十四、原
    判決就足以影響於判決之重要證物漏未斟酌者。」。次按「
    對於最高行政法院之判決，本於第273第1項第9款至第14款
    事由聲明不服者，雖有前二項之情形仍專屬原高等行政法院
    管轄」，同法第275條定有明文。
  (二)最高行政法院係以：「上訴人對於原審法院判決上訴，雖以
    該判決違背法令為由，惟核其上訴理由狀所載內容，係就原
    審取捨證據、認定事實之職權行使，所論斷：上訴人原於65
    年12月1日設籍於系爭土地地上坐落房屋臺北市大安區○○
    ○路○段40巷24弄臨21號房屋，於70年間將戶籍遷出上開房
    屋後，乃於71年及72年間將戶籍遷回。嗣於74年6月21 日再
    度將戶籍遷出後，78年11月8日自臺北市○○區○○街8號7
    樓冉付遷入設籍於臺北縣入里鄉訊塘村中平30號，直至95年
    4月11日始再將戶籍遷入系爭房屋。是於78年11月8日起至95
    年4月10日期間，既查無上訴人本人、配偶或其直系親屬於
    系爭4筆土地上之任一房屋辦竣戶籍之證據。」等語駁回再
    審原告之上訴。鈞院原確定判決對之亦為相同之認定。
  (三)是本件所應審究者，即係自78年11月8日起至95年4月10日止
    ，再審原告有無在系爭土地上之建物居住？經查系爭土地及
    地上門牌號碼台北市大安區○○○路○段167巷臨3號（即原
    門牌號碼台北市大安區○○○路○段40巷24弄21號）建物均
    為再審原告所有，因再審原告於78年11月8日起至95年4月10
    日止仍於系爭房屋居住，故再審被告乃按自用住宅用地課徵
    地價稅，有再審原告自78年起至95年止就系爭土地之地價稅
    繳款書影本可稽，並有證人可資證明，原確定判決竟認系爭
    土地並非自用住宅用地，顯屬誤會。是原判決就足以影響於
    判決之此重要證物竟漏未斟酌，並經再審原告發見此未經斟
    酌之證物，再審原告自得提起再審之訴。
  (四)又鈞院96年度訴字第1864號判決有諸多與事實不符之處，茲
    分述如下：
    1.原確定判決事實欄一、事實概要(一)所載「大安分處民國（
      下同）87年5月11日．．．」，應為「81年」之誤。經查
      系爭房屋係於「81年」經再審被告核定按「自用住宅地稅
      率」課徵地價稅，有前揭再審原告「81年地價稅繳款書」
      影本1份可稽。
    2.再以同判決事實欄一、事實概要(二)所載「嗣原告於95年2
      月23 日向被告所屬萬華分處，申請就其所有坐落台北市
      萬華區○○段○○段547地號土地按自用自宅用地稅率課徵
      地價稅」等語，與事實不符。經查上開547地號土地係屬
      西北大棲之建築基地，面積多達200坪，再審原告僅購買
      西北大樓房屋一戶，建物面積40坪，占地5坪，再審原告
      並申請該547地號土地全部按自用住宅用地稅率課徵地價
      稅。
    3.另同判決事實欄三、兩造之爭點(一)被告主張之理由3.(2)所
      載「經該分處查得系爭6筆土地地上建物台北市大安區○
      ○○路○段167巷臨3號非原告本人、配偶或直系親屬所有
      」等語，亦與事實不符。經查門牌號碼台北市大安區○○
      ○路○段167巷臨3號房屋係再審原告所有，鈞院原確定判
      決認非再審原告所有，顯屬誤會，請賜函查，即可證明。
    4.且同判決事實欄三、兩造之爭點(一)被告主張之理由6.(1)所
      載「原告97年1月7日始向該分處申報臺北市大安區○○○
      路○段167巷臨3號（系爭房屋整編後門牌號碼）房屋之稅
      籍」等語亦與事實不符。經查再審原告係自95年起即申報
      台北市大安區○○○路○段167號臨3號房屋之稅籍，請賜
      函查，即可證明。
    5.末以事實欄三、兩造之爭點(一)被告主張之理由6.(2)所載「
      系爭4筆土地原經大安分處於87年5月11日核定218.33平方
      公尺按自用住宅用地稅率課徵地價稅」等語，亦事實不合
      。經查系爭四筆土地係於81年5月11日核定218.33平方公
      尺按自用住宅用地稅率課徵地價稅，請賜函查，即可證明
      等情。並聲明求為判決原確定判決及最高行政法院98年度
      裁字第1196號裁定廢棄、訴願決定及原處分均撤銷。
三、再審被告則以：
  (一)按行政訴訟法第273條第1項第13款及第14款：「有左列各款
    情形之一者，得以再審之訴對於確定終局判決聲明不服。但
    當事人已依上訴主張其事由或知其事由而不為主張者，不在
    此限：十三、當事人發見未經斟酌之證物或得使用該證物者
    。但以如經斟酌可受較有利益之裁判者為限。十四、原判決
    就足以影響於判決之重要證物漏未斟酌者。」規定，提起再
    審之訴，必須表明確定判決有合於前開再審事由之具體情事
    ，始為相當。
  (二)本件再審原告雖主張其自78年11月8日起至95年4月10日止仍
    居住在系爭土地上之房屋，且有證人可資證明，原判決對此
    再審證一重要證物漏未斟酌云云，惟此與土地稅法第9條「
    本法所稱自用住宅用地，指土地所有權人或其配偶、直系親
    屬於該地辦竣戶籍登記，且無出租或供營業用之住宅用地。
    」之規定所定「辦竣戶籍登記」之構成要件無涉，遑論本件
    再審原告或其配偶、直系親屬於74年6月21日起至95年4月11
    日止，均未於系爭土地之地上所有房屋辦竣戶籍登記，亦為
    再審原告所是認，從而本件再審原告之訴應認為無理由等語
    ，資為抗辯。並聲明求為判決駁回再審原告之訴。
四、本院經查：
  (一)按「有左列各款情形之一者，得以再審之訴對於確定終局判
    決聲明不服。但當事人已依上訴主張其事由或知其事由而不
    為主張者，不在此限：一、．．．十三、當事人發見未經斟
    酌之證物或得使用該證物者。但以如經斟酌可受較有利益之
    裁判者為限。十四、原判決就足以影響於判決之重要證物漏
    未斟酌者。」，行政訴訟法第273條第1項第13款、第14款分
    別定有明文。次按「再審之訴專屬為判決之原行政法院管轄
    。對於審級不同之行政法院就同一事件所為之判決提起再審
    之訴者，由最高行政法院合併管轄之。對於最高行政法院之
    判決，本於第273條第1項第9款至第14款事由聲明不服者，
    雖有前二項之情形，仍專屬原高等行政法院管轄。」，復為
    行政訴訟法第275條所規定。又按「．．．對於高等行政法
    院判決提起上訴，而經最高行政法院認上訴為不合法以裁定
    駁回，對於該高等行政法院判決提起再審之訴者，無論本於
    何種法定再審事由，仍應專屬原高等行政法院管轄。．．．
    」，為最高行政法院95年8月份庭長法官聯席會議(一)決議
    所明示。復按行政訴訟法第273條第1項第13款所謂當事人發
    現未經斟酌之重要證物者，係指該證物在前訴訟程序時業已
    存在，而為當事人所不知或不能使用，今始知悉或得予利用
    者而言，且以如經斟酌可受較有利益之裁判者為限，始得據
    以提起再審之訴；亦分別經行政法院62年判字第610號、60
    年裁字第87號、69年判字第736號著有判例。再按行政訴訟
    法第273條第1項第14款所謂「原判決就足以影響於判決之重
    要證物漏未斟酌者」，係指足以影響於判決之重要證物漏未
    斟酌而言，且須以經斟酌可受較有利益之裁判者為限，如該
    證物業經原判決斟酌，自無漏未斟酌之情事，縱未經採納，
    核屬證據取捨問題，亦不得據為再審之理由。另再審之訴顯
    無再審理由者，得不經言詞辯論，以判決駁回之，行政訴訟
    法第278條第2項規定甚明。
  (二)本件再審原告因地價稅事件，不服本院96年度訴字第1864號
    判決，主張原判決有行政訴訟法第273條第1項第13款及第14
    款之再審事由，提起再審之訴。經查：
    1.本件再審原告主張再審事由行政訴訟法第273條第1項第13
      款部分，所據者乃再審原告自78年起至95年止就系爭土地
      按自用住宅稅率繳納地價稅之繳款書影本。惟查再審原告
      所指上開按自用住宅稅率繳納地價稅之繳款書影本等件，
      既經其在本院前審程序中提出並資為主張，再審原告自難
      諉為不知其存在，現始發現之重要證物或得使用之證物，
      自與現行行政訴訟法第273條第1項第13款之再審原因尚屬
      有間，徵諸首開判例意旨，殊難執為再審事由而得提起再
      審之訴。況再審原告所稱原審判決違誤部分，業經最高行
      政法院98年度裁字第1196號裁定敘明核其上訴理由狀所載
      內容，係就原審取捨證據、認定事實之職權行使，所論斷
      再審原告於78年11月8日起至95年4月10日期間，查無再審
      原告本人、配偶或其直系親屬於系爭4筆土地上之任一房
      屋辦竣戶籍之證據等，指摘其為不當，並就原審所為論斷
      ，泛言其論斷矛盾，而非具體表明合於不適用法規、適用
      法規不當、或行政訴訟法第243條第2項所列各款之情形，
      難認對該判決之如何違背法令已有具體之指摘；再審原告
      以與本案無關之其已要求占有人代繳地價稅，指摘原審法
      院判決違法云云，亦不能認對該判決之如何違背法令已有
      具體之指摘，因認再審原告之上訴為不合法等情甚明在案
      ，復有上開確定裁定正本影本在卷足資參照，徵諸首開判
      例意旨，再審原告自難執已於原審前訴訟程序提出資為主
      張，並經審酌認定在案之資料文據為再審事由而得提起再
      審之訴。是再審原告對於業經原判決詳予論述不採之事由
      再予爭執核屬法律上見解之歧異，自非漏未斟酌，核與行
      政訴訟法第273條第1項第13款之情形相間，殊難認有再審
      事由。從而再審原告猶執該件前程序所為主張並為原判決
      所不採之事由，謂原判決有當事人發見未經斟酌之重要證
      物之再審原因，委無可採。
    2.又法院對於證據之取捨與當事人所希冀者不同，致其事實
      之認定亦異於該當事人之主張者，不得謂為原判決有違背
      法令之情形。本件再審原告主張再審事由行政訴訟法第
      273條第1項第14款部分，即再審原告主張原確定判決漏未
      斟酌足以影響判決之重要證物自78年起至95年止就系爭土
      地按自用住宅稅率繳納地價稅之繳款書影本部分。經查該
      等證物於本院原審行政訴訟階段即已提出（本院96年度訴
      字第1864號判決事實欄三、(一)『原告主張』欄以下參照）
      ，並經原審及最高行政法院裁定認定確定在案，業如前述
      ，依上開說明，該等證物並非再審原告在原審即已提出，
      而屬原確定判決漏未於理由中斟酌者，甚為顯然，自與行
      政訴訟法第273條第1項第14款再審事由並不該當。是再審
      原告在前訴訟程序所提出之上開證物文件資料既經原審法
      院依其主張予以判決，難認其審核有何違法之處，此純屬
      證據取捨問題，自非漏未斟酌；且再審原告所稱原審判決
      未就其主張論述顯係漏未審酌等節，復經最高行政法院於
      98年度裁字第1196號判決敘明－再審原告就原審所為論斷
      ，泛言其論斷矛盾，而非具體表明合於不適用法規、適用
      法規不當、或行政訴訟法第243條第2項所列各款之情形，
      難認對該判決之如何違背法令已有具體之指摘等情甚明在
      案。故再審原告於前程序所提出之主張及證據，原判決審
      酌後未予採信，係屬證據取捨問題，自非漏未斟酌，再審
      原告對於業經原判決詳予論述不採之事由再予爭執，核屬
      法律上見解之歧異，與行政訴訟法第273條第1項第14款原
      判決就足以影響於判決之重要證物漏未斟酌者之情形無涉
      ，再審原告猶執該件前程序所為主張並為原判決所不採之
      事由，謂原判決顯有漏未斟酌足以影響於判決之重要證物
      之再審原因，要無足取。從而再審原告所提本件再審之訴
      ，揆諸首開判例意旨及說明，自不符行政訴訟法第273條
      第1項第13款、第14款之要件，殊難執為再審事由而得提
      起再審之訴。
  (三)綜上所述，本件依再審原告起訴之事實，原判決並無再審原
    告所主張得提起再審之訴之事由，再審原告提起再審之訴，
    顯無理由，爰不經言詞辯論逕以判決駁回之。至再審原告訴
    之聲明第2項請求撤銷原處分、復查決定及訴願決定部分，
    因所提廢棄原確定判決之請求既遭駁回，即失所附麗，自無
    加以論究之必要，亦應併予駁回。另兩造其餘之陳述及主張
    ，於本件判決之結果無影響，爰不予一一審究、斟酌，併此
    敘明。
五、據上論結，本件再審原告之訴顯無理由，依行政訴訟法第
    278條第2項、第98條第1項前段，判決如主文。
中    華    民    國    98    年    12    月    18    日
                    臺北高等行政法院第六庭
                              審判長法  官  闕  銘  富
                                    法  官  許  瑞  助
                                    法  官  林  育  如
上為正本係照原本作成。
如不服本判決，應於送達後20日內，向本院提出上訴狀並表明上
訴理由，如於本判決宣示後送達前提起上訴者，應於判決送達後
20日內補提上訴理由書（須按他造人數附繕本）。
中    華    民    國    98    年    12    月    18    日
                                    書記官  劉  育  伶


司法院資訊處製作；財團法人民間司法改革基金會備份。
